【裁判字號】    97,訴,1599
【裁判日期】    971203
【裁判案由】    違反槍砲彈藥刀械管制條例
【裁判全文】
臺灣高雄地方法院刑事判決              97年度訴字第1599號
公  訴  人  臺灣高雄地方法院檢察署檢察官
被      告  甲○○
被      告  丙○○
共      同  本院公設辯護人乙○○
指定辯護人
上列被告因違反槍砲彈藥刀械管制條例案件，經檢察官提起公訴
（96年度偵字第30939 號）及移送併辦（97偵字第2040、2041號
），本院判決如下：
    主  文
甲○○未經許可，持有可發射子彈具有殺傷力之土造霰彈長槍，
處有期徒刑壹年捌月，併科罰金新臺幣壹萬元，罰金如易服勞役
，以新台幣壹仟元折算壹日。緩刑肆年。扣案之土造霰彈長槍壹
支（槍枝管制編號0000000000號）沒收。
丙○○未經許可，持有可發射子彈具有殺傷力之土造霰彈長槍，
處有期徒刑壹年捌月，併科罰金新臺幣壹萬元，罰金如易服勞役
，以新台幣壹仟元折算壹日。緩刑肆年。扣案之土造霰彈長槍壹
支（槍枝管制編號0000000000號）、土造金屬槍管壹支均沒收。
    事  實
一、甲○○、丙○○均為布農族原住民，渠等均明知未經許可不
    得持有可發射子彈而具有殺傷力之各式槍械或彈藥，竟分別
    基於持有具殺傷力之槍械及子彈之犯意，（一）甲○○於民
    國96年3 月間某日，以新台幣（下同）25,000元之代價，在
    高雄縣三民鄉民族村鞍山巷101 號住處向田光明、陸初惠夫
    婦（另經臺灣嘉義地方法院檢察署檢察官以96年度偵字第
    2381號、6721號提起公訴），購買改造霰彈長槍1 支，再於
    同年4 月間某日以12,000元之代價向田光明、陸初惠夫婦購
    買霰彈子彈1 箱（250 顆），而均非法持有之；（二）丙○
    ○於91年間在不詳地點，以25,000元的代價，向田光明、陸
    初惠購買土造霰彈長槍1 支（另附土造金屬槍管1 支），再
    於96年4 月中旬某日，在高雄縣三民鄉民權村鞍山巷17號住
    處，以每箱12,000元之代價，向田光明、陸初惠夫婦購買霰
    彈2 箱（共計500 顆），而均非法持有之。嗣分別於96年8
    月28日14時30分許及16時30分許、20時35分許，為警持搜索
    票，在高雄縣三民鄉民族村鞍山巷17號旁工寮及高雄縣三民
    鄉民族村鞍山巷101 號、高雄縣龜山鄉中興村中莊256 之6
    號，查獲前開丙○○所持有之土造霰彈長槍1 把、土造金屬
    槍管1 支、霰彈16顆（其中有2 顆不具金屬彈丸及火藥，不
    具殺傷力）及甲○○所持有之霰彈長槍1 把、霰彈116 顆。
二、案經內政部警政署刑事警察局移送台灣嘉義地方法院檢察署
    後，移轉由臺灣高雄地方法院檢察署檢察官偵查起訴。
    理  由
一、陸初惠於偵查中之供述、內政部警政署刑事警察局96年9 月
    21日刑鑑字第0960139332號槍彈鑑定書、內政部警政署刑事
    警察局97年7 月3 日刑鑑字第0970075670號函、內政部97年
    10月17日內授警字第0970871522號函其性質雖屬傳聞證據，
    但經本院準備程序詢以對證據能力之意見，並於審理時予以
    提示，告以要旨，經檢察官、辯護人及被告表示意見，檢察
    官、辯護人及被告均未於言詞辯論終結前，對該證據內容異
    議，本院審酌各該證據做成之情況認適合做為證據，依刑事
    訴訟法第159 條之5 第2 項規定，應具有證據能力。
二、上揭事實業據被告甲○○、丙○○於本院審理時坦承不諱，
    核與證人陸初惠於偵查中證述販賣槍枝霰彈予被告甲○○、
    丙○○之情節相符，且上開扣案土造霰彈長槍（槍枝管制編
    號0000000000號、0000000000號）2 支均由具擊發機構之金
    屬槍身及土造金屬槍管組合而成，擊發功能正常，具有殺傷
    力，扣案之土造金屬槍管屬槍砲主要組成零件，扣案之霰彈
    132 顆，其中101 顆為12GAUGE 之制式霰彈，29顆為非制式
    霰彈，另有2 顆係12GAUGE 制式霰彈殼，不具金屬彈丸及火
    藥，不具殺傷力等情，亦有內政部警政署刑事警察局96年9
    月21 日 刑鑑字第0960139332號槍彈鑑定書、內政部警政署
    刑事警察局97年7 月3 日刑鑑字第0970075670號函、內政部
    97年10 月17 日內授警字第0970871522號函附卷可稽，並有
    各該土造霰彈長槍、土造金屬槍管、制式及非制式霰彈扣案
    可佐，本件事證明確，被告犯行洵堪認定。
三、核被告甲○○、丙○○所為均係犯係犯槍砲彈藥刀械管制條
    例第8 條第4 項之未經許可持有其他可發射子彈具有殺傷力
    之土造霰彈長槍罪（土造金屬槍管乃附隨於土造霰彈長槍以
    供替換使用，業據被告丙○○供承在卷，故不另論之），及
    同條例第12條第4 項之未經許可持有子彈罪。又被告等均以
    1 個持有之行為而觸犯上開2 罪名，係想像競合犯，皆應依
    刑法第55條規定，從一重依未經許可持有其他可發射子彈具
    有殺傷力之土造霰彈長槍罪論處。又被告等未經許可持有上
    開土造霰彈長槍（含土造金屬槍管）、制式及非制式霰彈，
    其持有之繼續，為行為之繼續，亦即一經持有，罪已成立，
    但其完結須繼續至持有行為終了時為止，因本件持有時間繼
    續至96年8 月28日查獲時，故無行為後法律變更之可言（無
    論刑法或槍砲彈藥刀械管制條例均同），本件尚無新舊法比
    較適用之問題（最高法院95年度台上字第3461號裁判意旨參
    照）。又被告等雖布農族山地原住民，有戶籍謄本存卷可參
    （見本院審訴卷第23、24頁），因其所持有者並非自製之獵
    槍（自製獵槍必須為非使用具有彈頭、彈殼及火藥之子彈者
    ，內政部87年6 月2 日（87）台內警字第87 70116號函文參
    照），與槍砲彈藥刀械管制條例第20條第1 項，原住民未經
    許可、製造、運輸、陳列或持有者，須為自製之獵槍，並供
    作生活工具之用，始得處以新臺幣2 千元以上2 萬元以下罰
    鍰之規定不符，自無該條之適用，併此敘明。又查狩獵乃為
    原住民傳統文化與重要的經濟活動，被告等持有上開土造霰
    彈長槍及霰彈，雖不符合前開槍砲彈藥刀械管制條例第20條
    第1 項之規定，惟因該槍械未被查獲其他用以犯罪之情事，
    足認被告等供稱係狩獵所需，始向他人購得槍械一節，堪已
    採信，是本件基於尊重原住民狩獵文化之精神，並參酌被告
    等所為未對社會造成鉅大危害，與法條本欲處罰之對象與惡
    性，顯有相當之落差，情輕法重，堪予憫恕，本院認為縱使
    宣告法定最低本刑仍嫌過重，爰依刑法第59條規定，減輕其
    刑。爰審酌被告等持有上開槍械之動機僅為狩獵之用，並無
    對社會治安及秩序產生重大危害，犯後坦承犯行，態度良好
    ，又其未曾受有期徒刑之宣告，有台灣高等法院被告前案紀
    錄表1 紙存卷可參，顯見素行尚可等一切情狀，分別量處如
    主文所示之刑，並均諭知罰金如易服勞役之折算標準。再者
    ，被告等前未曾因故意犯罪而受有期徒刑以上刑之宣告，已
    如前述，其身為原住民，因狩獵所需持有上開槍械，致罹刑
    章，於本院審理中已坦然承認犯行，足見其已有悔意，相信
    經此次偵審之教訓，被告當能知所警惕而無再犯之虞，是本
    院認所宣告之刑以暫不執行為適當，爰依刑法第74條第1 項
    第1 款規定宣告緩刑4 年，以啟自新。扣案之土造霰彈長槍
    （槍枝管制編號0000000000號、000000 0000 號）2 支、土
    造金屬槍管1 支均為未經許可不得持有之違禁物，應依刑法
    第38條第1 項第1 款之規定宣告沒收。至扣案之制式及非制
    式霰彈132 顆均已擊發（其中2 顆制式霰彈本無殺傷力）而
    無殺傷力，爰不予宣告沒收，併予敘明。至併辦部分與原起
    訴部分為同一事實，爰不另論。
據上論斷，應依刑事訴訟法第299條第1項前段，槍砲彈藥刀械管
制條例第8 條第4 項、第12條第4 項，刑法第11條前段、第55條
、第59條、第42條第3 項、第74條第1 項第1 款、第38條第1 項
第1 款，判決如主文。
本案經檢察官陳彥竹到庭執行職務。
中    華    民    國    97    年    12    月    3     日
                  刑事第九庭  審判長法  官  陳建和
                                    法  官  黃紀錄
                                    法  官  黃宣撫
以上正本證明與原本無異。
如不服本判決應於收受送達後10日內向本院提出上訴書狀，並應
敘述具體理由；如未敘述上訴理由者，應於上訴期間屆滿後20日
內向本院補提理由書（均須按他造當事人之人數附繕本）「切勿
逕送上級法院」。
中    華    民    國    97    年    12    月    3     日
                                    書記官  林姵妤
附錄本案論罪科刑法條：
槍砲彈藥刀械管制條例第8條
未經許可，製造、販賣或運輸鋼筆槍、瓦斯槍、麻醉槍、獵槍、
空氣槍或第4 條第1 項第1 款所定其他可發射金屬或子彈具有殺
傷力之各式槍砲者，處無期徒刑或5 年以上有期徒刑，併科新臺
幣1 千萬元以下罰金。
未經許可，轉讓、出租或出借前項所列槍枝者，處5 年以上有期
徒刑，併科新臺幣1 千萬元以下罰金。
意圖供自己或他人犯罪之用，而犯前二項之罪者，處無期徒刑或
7 年以上有期徒刑，併科新臺幣1 千萬元以下罰金。
未經許可，持有、寄藏或意圖販賣而陳列第1 項所列槍枝者，處
3 年以上10年以下有期徒刑，併科新臺幣700 萬元以下罰金。
第 1 項至第 3 項之未遂犯罰之。
槍砲彈藥刀械管制條例第12條
未經許可，製造、販賣或運輸子彈者，處1 年以上7 年以下有期
徒刑，併科新台幣500 萬元以下罰金。
未經許可，轉讓、出租或出借子彈者，處6 月以上5 年以下有期
徒刑，併科新台幣300 萬元以下罰金。
意圖供自己或他人犯罪之用，而犯前二項之罪者，處3 年以上10
年以下有期徒刑，併科新台幣700 萬元以下罰金。
未經許可，持有、寄藏或意圖販賣而陳列子彈者，處5 年以下有
期徒刑，併科新台幣300 萬元以下罰金。
第1 項至第3 項之未遂犯罰之。


司法院資訊處製作；財團法人民間司法改革基金會備份。
